臺灣臺中地方法院刑事裁定　　　　　　　　　　　　　九十三年度聲判字第五四號
　　聲　請　人　甲○○
　　代　理　人　賈俊益律師
　　被　　　告　乙○○
右列聲請人因告訴被告詐欺案件，不服臺灣高等法院臺中分院檢察署檢察長駁回再議
之處分（九十二年度上聲議字第九一五號），聲請交付審判，本院裁定如左：
    主  文
聲請駁回。
    理  由
一、按告訴人不服上級法院檢察署檢察長或檢察總長認再議為無理由而駁回之處分者
    ，得於接受處分書後十日內委任律師提出理由狀，向該管第一審法院聲請交付審
    判。法院認交付審判之聲請不合法或無理由者，應駁回之。刑事訴訟法第二百五
    十八條之一、第二百五十八條之三第二項前段，分別定有明文。
二、本件聲請人即告訴人以被告涉犯詐欺罪，向臺灣臺中地方法院檢察署檢察官提出
    告訴，經該檢察署檢察官以九十二年度偵字第一四七八九號為不起訴處分後，告
    訴人不服，聲請再議，又經臺灣高等法院臺中分院檢察署檢察長以再議為無理由
    而以九十二年度上聲議字第九一五號駁回再議等情，業經本院調取前開偵查案卷
    全卷審閱無訛。本件聲請人就臺灣高等法院臺中分院檢察署檢察長以九十二年度
    上聲議字第九一五號所為處分不服，聲請交付審判，程序上並無不合，合先明
    。
三、本件交付審判聲請之案情說明部分詳如附件聲請狀所載明，聲請人聲請理由略載
    為：（一）被告除違反證券交易法之外，並提供不實之訊息，使聲請人及其親友
    購買其推薦之各該公司股票並造成重大損失，其違反證券交易法之行為與詐欺犯
    行不生方法結果之牽連關係；（二）被告為公司之董事兼副總經理，其胞弟詹松
    潤為董事長兼總經理，兩人於八十八年七月於萬家福公司同一地點設立宏國公司
    ，以詹松潤為董事長，被告為股東，兩人復於八十九年九月共組承泰資訊科技公
    司，顯見其事業合夥之密切，被告不可能不知道公司實際之營運；（三）公司聘
    有眾誠律師事務所為法律顧問，被告應早已知悉不能買賣股票；（四）被告以不
    實工作內容登報應徵求職者，旋即以密集之課程對求職者洗腦推銷未上市股票之
    買賣，使求職者誤以為公司有投資未上市公司，且可經營未上市股票之買賣；（
    五）被告於員工進入公司之後才告知無認購之員工，有認購股票才有薪水，使員
    工在進退兩難之情形下不得不認購股票；（六）原偵查過程並未依聲請人之聲請
    傳喚證人李思薇到庭說明。
四、按犯罪事實應依證據認定，無證據不得認定犯罪事實；且不能證明被告犯罪者，
    應諭知無罪之判決，刑事訴訟法第一百五十四條第二項、第三百零一條第一項分
    別定有明文。而告訴人之告訴，係以使被告受刑事訴追為目的，是其陳述是否與
    事實相符，仍應調查其他証據以資審認；又刑事訴訟上證明之資料，無論其為直
    接或間接證據，均須達於通常一般人均不致有所懷疑，而得確信其為真實之程度
    ，始得據為有罪之認定，若其關於被告是否犯罪之證明未能達此程度，而有合理
    懷疑存在，致無從形成有罪之確信，依「罪證有疑，利於被告」之證據法則，即
    不得遽為不利被告之認定，最高法院就此著有五十二年台上字第一三００號、七
    十六年度台上字第四九八六號判例可資參照。
五、本案原不起訴處分書之理由為：（一）聲請人甲○○提出之物證包括報紙剪貼、
    股票影本、公司營運說明書及公司之設立、業務、會計等相關資料，不能證明該
    等資料係被告乙○○所偽造或故意提供之不實訊息，自不能以此即認被告乙○○
    有以詐術傳播不實訊息；（二）購買未上市公司之股票本身即存有風險，難以耐
    吉公司、王友公司及全華公司等公司事後已登記廢止或減資，即認有以詐術提供
    不實之訊息；（三）聲請人係於八十九年二月間即進入被告乙○○所經營之公司
    ，並於八十九年二月至八月間陸續購買未上市公司耐吉等公司之股票達新台幣一
    百七十二萬元，且已由一般新進人員升至副理之職位，則其對該等未上市公司之
    相關資訊自極注意，並對所屬之萬佳福公司之業務亦極熟稔，而有關未上市公司
    之資訊來源，復可從相關媒體及網路探查，果若被告乙○○確有提供不實訊息以
    行詐騙，其沒有不知之理，但直至九十年一月其離職時，均未有其向被告乙○○
    反應遭騙之情事，甚或於九十一年六月十二日本院審理被告乙○○違反證券交易
    法一案時一再作證稱：「課程結束後，公司就給我們一家公司，叫我們去做產業
    分析，我們就去蒐集相關產業資料」、「那時作產業分析，我覺得產業不錯，就
    有投資，買未上市股票」、「我覺得產業不錯，才介紹我親友來買」、「‧‧‧
    我自己是覺得那家公司不錯，才會介紹親友買股票。我下面部屬會去做未上市股
    票的買賣，可能是因為他們也覺得那家公司前景不錯，才會購買，我下面員工除
    了買賣未上市股票、資料蒐集、產業分析外，並沒有作其他工作。‧‧‧」等語
    ，參以證人賴木科於九十一年六月十二日本院審理被告乙○○違反證券交易法一
    案時亦證稱：「公司方面並沒有提資訊給我，但被告（即被告乙○○）有跟我提
    到一些資訊來源，要我自己上網去看」等語（參本院九十年度易字第三六八九號
    刑事卷宗）；（四）聲請人所指被告前開之犯行僅係被告違反證券交易法之犯行
    ，與詐欺無涉；台灣高等法院檢察署駁回再議之理由為：聲請人所指之犯行，與
    台灣高等法院台中分院九十二年度金上易字第一三二一號判決之事實有牽連犯之
    裁判上一罪之關係，前開案件業經確定，依刑事訴訟法第二百五十二條第一款之
    規定，應為不起訴處分。
六、本院經調閱前開卷證後核認：
（一）告訴人甲○○於本院九十年度易字第三六八九號被告違反證券交易法案件中結
      證稱：「他是副總經理，我進去時，被告乙○○與我在工作上面並沒有直接接
      觸，我都是跟上面主管接觸，後來升到主任襄理跟副理時，會在下班時跟乙○
      ○等開會，被告詹松潤是公司總經理，但是他有一段時間在台北，那段時間是
      何時我就不記得了，他在公司只是負責每天上完班的開會而已」「有，那時作
      產業分析，我覺得產業不錯，就有投資，買未上市股票，一家公司上市前，要
      有足夠的股東才能夠上市，故公司會叫我去找親朋好友有無興趣，去買那家公
      司的股票」等語，是以告訴人甲○○既在工作上沒有與被告乙○○有直接之接
      觸，且告訴人係因為產業不錯才作投資的動作，是以告訴人購買股票之原因既
      然是基於個人之投資理財，自無陷於錯誤之問題。
（二）被告乙○○於前開違反證券交易法之案件中供稱：伊不知道經營證券投資信託
      事業、證券金融事業、證券投資顧問事業、證券集中保管事業或其他證券服務
      事業，應經主管機關之核准等語，有台灣高等法院台中分院九十二年度金上易
      字第一三二一號判決可參（前開判決以刑法第十六條前段之規定：「不得因不
      知法律而免除其刑事責任」，認被告乙○○仍應負刑事責任），則被告乙○○
      是否明知非證券商不得經營證券投資信託事業、證券金融事業、證券投資顧問
      事業、證券集中保管事業或其他證券服務事業，尚屬不能證明，即被告詹宗鎧
      既自認行為為合法，則被告詹宗鎧如何向他人偽稱前開行為為合法？又公司是
      否有法律顧問，與被告詹宗鎧是否就其行為詢問過法律顧問，並無關連，不得
      以公司有法律顧問，即認定被告詹宗鎧明知其行為為違法。
（三）購買未上市股票係透過何種途逕，與投資是否失利無關，倘告訴人透過合法之
      證券經銷商購得耐吉公司等未上市股票，就本案而言，仍會導致投資失利之結
      果，況投資未上市股票之風險極大，此為眾所週知之事實，告訴人所提出之物
      證包括報紙剪貼、股票影本、公司營運說明書及公司之設立、業務、會計等相
      關資料，既不能證明該等資料係被告乙○○所偽造或故意提供之不實訊息，告
      訴人亦未主張該等證物中所示之公司營運之說明為不實，自難以耐吉公司、王
      友公司及全華公司等公司事後已登記廢止或減資，即認告訴人認購股票之結果
      有虧損，即認被告乙○○有施用詐術之行為，亦難認被告乙○○違反證券交易
      法之行為與被告投資失利之結果有直接之因果關係。
（四）本院認偵查中調查之前開資料已足認定被告乙○○詐欺之罪嫌不足，既為罪嫌
      不足之認定，自無與被告乙○○違反證券交易法之行為成立牽連犯之可能，是
      以再議駁回之理由，容有誤會，惟台灣高等法院檢察署駁回駁再議而維持不起
      訴之結果並無不當，自不得以台灣高等法院台中分院檢察署再議認定被告違反
      證券交易法之行為與所犯詐欺犯行有牽連關係而認定交付審判之理由為正當。
      另聲請人聲請傳喚證人李思薇，無非以證人李思薇為萬佳福之員工，知悉被告
      乙○○曾向新進員工保證萬佳福公司依證券交易法規定買賣係合法，且新進員
      工每月底薪二萬餘元，但於新進員工工作近月後始改稱無業績底薪等情為據，
      惟前開證人待證之事實縱使屬實，亦與詐欺無涉，已說明如前，是以告訴人以
      前開證人未傳喚為由，聲請交付審判亦無理由。
七、綜上所述，前開不起訴處分書暨事證，經本院調取各該偵查案卷全卷核閱，認均
    屬實，又查無「告訴人所指摘不利被告之事證未經檢察機關詳為調查或斟酌，或
    不起訴處分書所載理由違背經驗法則、論理法則或其他證據法則」等得據以交付
    審判之事由存在。聲請人徒再以相同理由及前已提起告訴及聲請再議之陳詞，聲
    請交付審判，為無理由，應予駁回。
八、依刑事訴訟法第二百五十八條之三第二項前段，裁定如主文。
中      華      民      國      九十三      年      十      月    六  日
                              臺灣臺中地方法院刑事第九庭
                                審判長法  官  黃  文  進
                                      法  官  陳  思  成
                                      法  官  陳  如  玲
右正本證明與原本無異。
不得抗告
                                      書記官
中      華      民      國      九十三      年      十      月    六    日
